臺灣臺北地方法院民事判決　　　　　　　100年度訴字第834號
原　　　告　台北國鼎資產管理有限公司
法定代理人　林鎮國
訴訟代理人　周侃鋒
被　　　告　沈明珠
　　　　　　沈鳳寶
上列當事人間請求清償借款事件，本院於民國100年4月28日言詞
辯論終結，判決如下：
    主  文
被告應連帶給付原告新臺幣伍拾柒萬肆仟伍佰柒拾伍元，及自民
國九十九年十二月二十五日起至清償日止，按年息百分之七點六
計算之利息，並自民國九十九年十二月二十五日起至清償日止，
按上開利率百分之二十計算之違約金。
訴訟費用由被告連帶負擔。
    事實及理由
壹、程序方面：
一、按當事人得以合意定第一審管轄法院，但以關於由一定法律
    關係而生之訴訟為限；前項合意，應以文書證之，民事訴訟
    法第24條定有明文。經查，依泛亞商業銀行股份有限公司（
    下稱泛亞銀行）與被告簽訂之借款契約第14條約定，雙方合
    意以臺灣臺北地方法院為第一審管轄法院，原告既受讓泛亞
    銀行之債權，自應受此條款之拘束，是依前揭法條規定，本
    院自應有管轄權，合先敘明。
二、查泛亞銀行於民國92年12月更名為寶華商業銀行股份有限公
    司（下稱寶華銀行），並於93年3月26日將對被告之本金暨
    利息、違約金、墊付費用等債權、擔保物權及其他一切從屬
    權利一併讓與華通資產管理有限公司（下稱華通公司），同
    時將債權讓與之事實公告於民眾日報，又華通公司將前開債
    權及相關權利於98年4月17日讓與馬來西亞商亞聯資本股份
    有限公司臺灣分公司（下稱亞聯公司），亞聯公司復於99年
    7 月26日將前開債權、擔保物權及其他從屬權利一併讓與原
    告，並將債權讓與之事實通知被告，有民眾日報公告、讓渡
    書及債權讓與證明書等件在卷可稽，是本件債權讓與對債務
    人即被告已發生效力。
三、次按訴狀送達後，原告不得將原訴變更或追加他訴，但擴張
    或減縮應受判決事項之聲明者，不在此限，民事訴訟法第25
    5條第1項第3款定有明文。查本件原告於支付命令聲請狀所
    載之標的金額為新臺幣（下同）57萬4575元，及自98年4 月
    17日起至清償日止，按年息7.6％計算之利息，並自98年4月
    17日起至清償日止，按上開利率20％計算之違約金，嗣於10
    0年4月28日言詞辯論期日變更利息、違約金均自支付命令最
    後送達之翌日即99年12月25日起算，核屬減縮應受判決事項
    之聲明，揆諸前開說明，尚無不合，應予准許。
四、本件被告沈鳳寶經合法通知，未於最後言詞辯論期日到場，
    核無民事訴訟法第386條所列各款之情形，爰依原告之聲請
    ，由其就該部分一造辯論而為判決。
貳、實體方面：
一、原告起訴主張：被告沈明珠於88年8月19日邀同被告沈鳳寶
    為連帶保證人向訴外人泛亞銀行借款315萬元、42萬元，約
    定借款期間自88年8月31日起至95年8月31日止，其中315 萬
    元部分利息按年息7.6％，於屆滿24個月之翌日起，按泛亞
    銀行當時基準利率加0.1％計息，另42萬元部分按年息8.75
    ％，嗣後泛亞銀行基準利率調整時，自調整日起，改按基本
    利率加0.27％之年利率計算（目前年息為7.6％），並自撥
    款日起按月攤還本息，依借款契約第9條第5項第2款約定，
    被告未依約清償債務，即喪失期限利益，債務視為全部到期
    ，並依借款契約第7條約定違約金，凡逾期償還本金或利息
    時，按借款總餘額，自應償還日起，逾期6個月以內者，按
    約定利率10％，逾期超過6個月部分，按約定利率20％加付
    違約金，詎被告沈明珠截至目前尚欠57萬4575元，及按上開
    利率計算之利息、違約金未清償，而被告沈鳳寶為連帶保證
    人，自應負連帶清償之責，為此，爰依債權讓與、消費借貸
    及連帶保證之法律關係提起本件訴訟等語。並聲明：如主文
    第1項所示。
二、被告則以：
  （一）被告沈明珠抗辯稱：泛亞銀行曾通知伊將系爭債權轉讓
        予華通公司，伊與華通公司聯絡並找仲介拍賣位於桃園
        縣中壢市○○街39之1號3樓之房屋，積欠華通公司之債
        務已經清償完畢，不知為何華通公司在房屋被拍賣後3
        年才通知尚有餘款未清償，伊已如數向華通公司清償，
        原告再行提起本件訴訟為無理由等語。並聲明：原告之
        訴駁回。
  （二）被告沈鳳寶未於最後言詞辯論期日到場，據其以前到場
        陳述略謂：對於擔任被告沈明珠之連帶保證人沒有意見
        等語。並聲明：原告之訴駁回。
三、原告主張被告沈明珠於88年8月19日邀同被告沈鳳寶為連帶
    保證人，向泛亞銀行借款315萬元、42萬元，約定借款期間
    自88年8月31日起至95年8月31日止，其中315萬元部分利息
    按年息7.6％，於屆滿24個月之翌日起，按泛亞銀行當時基
    準利率加0.1％計息，另42萬元部分按年息8.75％，嗣後泛
    亞銀行基準利率調整時，自調整日起，改按基本利率加0.27
    ％之年利率計算（目前年息為7.6％），並自撥款日起按月
    攤還本息，依借款契約第9條第5項第2款約定，被告未依約
    清償債務，即喪失期限利益，債務視為全部到期，並依借款
    契約第7條約定違約金，凡逾期償還本金或利息時，按借款
    總餘額，自應償還日起，逾期6個月以內者，按約定利率10
    ％，逾期超過6個月部分，按約定利率20％加付違約金，嗣
    泛亞銀行更名為寶華銀行，於93年3月26日將系爭債權讓與
    華通公司，華通公司於98年4月17日將系爭債權讓與亞聯公
    司，亞聯公司復於99年7月26日將系爭債權讓與原告，系爭
    債權尚餘本金57萬4575元等情，業據提出泛亞銀行撥款申請
    書暨委託書、房屋抵押貸款總約定書、財政部92年12月30日
    台財融(二)字第0920057144號函、臺灣桃園地方法院（下稱桃
    園地院）92年度拍字第364號民事裁定暨確定證明書、民眾
    日報公告、讓渡書及債權讓與證明書等件為證（見桃園地院
    99年度司促字第34360號卷第6至24頁），核屬相符，復有華
    通公司100年4月12日函在卷可稽（見本院卷第59頁），自堪
    信原告此部分主張為真實。
四、本件應審究者為系爭債務是否因被告清償而消滅？華通公司
    有無同意免除系爭債務？茲分述如下：
  （一）按當事人主張有利於己之事實者，就其事實有舉證之責
        任，民事訴訟法第277條前段定有明文。又主張法律關
        係變更或消滅之當事人，就該法律關係變更或消滅所須
        具備之特別要件，負主張及舉證之責任；債務免除係債
        權人向債務人免除其債務之單獨行為，於其免除之意思
        表示達到債務人時，即生免除效力，固無待於債務人之
        承諾或另與債務人為免除之協議（契約），然必以債權
        人有向債務人免除債務之意思表示為依歸（最高法院（
        最高法院83年度臺上字第1946號、81年度臺上字第2871
        號判決意旨參照）。準此以觀，被告沈明珠主張系爭債
        務業因清償而消滅，則其自應就此有利於己之事實負舉
        證責任。
  （二）查證人李建興即住商不動產公司業務員雖到庭證稱：被
        告沈明珠曾委託我幫她賣房子，賣得價金250萬元有還
        給之前的資產管理公司，當初被告欠資產公司的錢是好
        像是280萬元，我告訴資產公司這樣子就抵掉了，資產
        公司應該有同意，否則不會拿出證明給我辦理過戶及塗
        銷原先的抵押權登記，資產公司沒有發清償證明等語（
        見本院卷第62、63頁），並提出不動產買賣契約書乙份
        為證（見本院卷第67至71頁），惟僅能證明華通公司同
        意被告沈明珠於出售房屋還款250萬元後，即出具抵押
        權塗銷同意書予被告沈明珠，其目的係為被告沈明珠得
        以順利出售房屋，以期儘速還款而已，未受償部分則轉
        催收款，即轉銷呆帳，嗣後再行追償，故難認有免除其
        餘債務之意，況抵押權乃在使擔保之債權就抵押物賣得
        之價金得優先受清償，因之免除該物權之擔保，並非即
        為免除其所擔保之債權；抵押權之塗銷不以主債權全部
        清償為必要（最高法院84年度臺上字第1007號、84年度
        臺上字第1007號判決意旨參照），要不得僅因華通公司
        出具抵押權塗銷同意書，即可謂系爭債務均已清償完畢
        ，並推定華通公司有同意被告沈明珠僅需清償250萬元
        即可免除全部借款債務，故被告沈明珠抗辯：伊委託仲
        介自行出售房屋，並將售得價款清償系爭債務，華通公
        司亦出具抵押權塗銷同意書，足見系爭債務已清償完畢
        云云，並非可採。從而，原告依債權讓與、消費借貸及
        連帶保證契約之法律關係向被告求償，自屬有據。
五、綜上所述，原告基於債權讓與、消費借貸及連帶保證之法律
    關係，請求被告沈明珠、沈鳳寶連帶給付尚欠之本金57萬45
    75元，及自支付命令最後送達之翌日即99年12月25日起至清
    償日止，按年息7.6％計算之利息，並自99年12月25日起至
    清償日止，按上開利率20％計算之違約金，為有理由，應予
    准許。
六、本件事證已臻明確，兩造其餘攻擊與防禦方法均與判決結果
    不生影響，不再一一論述，附此敘明。
七、據上論結，本件原告之訴為有理由，依民事訴訟法第385條
    第1項前段、第85條第2項，判決如主文。
中    華    民    國   100    年    5     月    20    日
                  民事第二庭    法  官  鍾素鳳
以上正本係照原本作成。
如對本判決上訴，須於判決送達後20日內向本院提出上訴狀。如
委任律師提起上訴者，應一併繳納上訴審裁判費。
中    華    民    國   100    年    5     月    20    日
                                書記官  林玗倩